【裁判字號】    90,訴,1560
【裁判日期】    900914
【裁判案由】    清償借款
【裁判全文】
臺灣高雄地方法院民事判決  九十年度訴字第一五六○號
    原      告  高冠企業股份有限公司
    法定代理人  丙○○
    訴訟代理人  甲○○
                乙○○
    被      告  戊○○
                丁○○
右當事人間請求清償借款事件，本院判決如左：
    主    文
原告之訴及假執行之聲請均駁回。
訴訟費用由原告負擔。
    事實及理由
一、按訴狀送達後，原告不得將原訴變更或追加他訴。但不甚礙被告之防禦及訴訟之
    終結者，不在此限，民事訴訟法第二百五十五條第一項本文及同項第七款分別定
    有明文。查本件原告起訴僅列保證人戊○○為被告，嗣後追加主債務人被告丁○
    ○，而被告戊○○如應負代為履行之責，亦係基於被告丁○○債務不履行之損害
    賠償責任，自無礙被告之防禦及訴訟終結，揆諸前揭說明，原告訴之追加，自屬
    合法，合先敘明。
二、原告主張：被告丁○○自民國八十四年八月起至八十九年三月止，任職於原告派
    駐大陸廣東省中山市訴外人東冠膠黏制品有限公司（下稱東冠公司）任經理職務
    ，詎被告丁○○竟以職務之便，侵占發票稅款並為不實帳戶登載，前開違背僱傭
    契約之債務不履行行為，為原告查獲後經被告丁○○坦承，並協同清查侵占款項
    簽立切結書，以欠款為由自承應返還人民幣十四萬一千二百二十三元二角三分，
    折合新台幣為五十二萬二千五百二十六元；而被告戊○○為被告丁○○之人事保
    證人，於主債務人被告丁○○之財產執行無效果時，保證人被告戊○○應負代為
    履行之責，爰依債務不履行損害賠償之法律關係及民法第七百五十六條之九準用
    第七百三十九條之規定，求為判決（一）被告丁○○應給付原告新台幣五十二萬
    二千五百二十六元及自起訴狀繕本送達翌日起至清償日止，按年息百分之五計算
    之法定遲延利息，如被告丁○○無財產可供執行時，由被告戊○○代為清償；（
    二）訴訟費用由被告負擔；（三）原告願供擔保請准宣告假執行。
三、被告則辯稱：被告丁○○縱令有積欠訴外人東冠公司前開款項，惟東冠公司與原
    告並非同一法人，原告起訴自無理由等語，並求為判決（一）原告之訴駁回；（
    二）訴訟費用由原告負擔。
四、兩造不爭執之事實：被告丁○○自八十四年八月起至八十九年三月止，任職於原
    告派駐大陸廣東省中山市訴外人東冠公司任經理職務，而被告戊○○為被告丁○
    ○任職高冠公司之人事保證人之事實，業據原告提出切結書、附帶切結書、保證
    書各一份為證，而被告就此均不爭執，自堪信為真實。
五、原告另主張被告丁○○就前開積欠東冠公司之款項應負債務不履行之責，而被告
    戊○○則應保證人代為履行之責任等情，被告則均以前揭情詞置辯。經查：
    （一）東冠公司為原告在大陸地區投資設立之公司，其董事長為顏伯英，而原告
          之法定代理人則為丙○○等情，有原告提出之經濟部投資審議委員會函二
          份及東冠公司董事名單及原告之變更登記事項卡各一紙附卷可按，被告就
          此亦不爭執，堪信為真。是縱令東冠公司係經原告投資設立之公司，但其
          法人人格則為個別，應可確定。
    （二）另依原告提出之切結書略載：「職丁○○自一九九五年八月起至二○○○
          年三月十五日止任職於高冠企業股份有限公司派駐於中山東冠膠黏制品有
          限公司上海經營部。茲因業務因素於工作期間內，累計積欠中山東冠膠黏
          制品有限公司人民幣一十七萬四千一百九十八元二角三分‧‧‧」等語（
          見本院卷第六○頁），是被告丁○○係因業務關係積欠訴外人東冠公司上
          揭款項。原告雖另主張原告與訴外人東冠公司為母子公司，法律關係同一
          云云，惟不同公司其法人格個自獨立，縱令資金互有流通，惟此係公司經
          營之方法，如涉及二公司之權利義務關係者，則應就二公司分別認定，故
          被告丁○○縱令有積欠訴外人東冠公司之前開款項，惟此亦屬被告丁○○
          與訴外人東冠公司間之權利義務關係，尚與原告無涉，原告起訴請求被告
          丁○○應給付如訴之聲明之金額，自屬無據。
    （三）再者，被告戊○○係被告丁○○任職原告之人事保證人，而依民法第七百
          五十六條之九規定：「人事保證除本節有規定外，準用關於保證之規定。
          」是保證之從屬性，於人事保證亦有準用餘地，從而如主債務人不負責任
          者，則人事保證人亦無代負履行責任之餘地。而本件主債務人即被告黃國
          洲既無庸負責，其人事保證人即被告戊○○自無從代負履行之責。
六、綜上所述，原告起訴請求被告丁○○應給付原告新台幣五十二萬二千五百二十六
    元及自起訴狀繕本送達翌日起至清償日止，按年息百分之五計算之法定遲延利息
    ，如被告丁○○無財產可供執行時，由被告戊○○代為清償，為無理由，應予駁
    回。原告之訴既經駁回，其假執行之聲請亦失所附麗，應併駁回之。
七、本件判決之基礎已臻明確，兩造其餘之攻擊防禦方法及舉證，核與判決無影響，
    毋庸一一論列，併此敘明。
八、結論：原告之訴為無理由，依民事訴訟法第七十八條，判決如主文。
中      華      民      國    九十      年      九      月      十四    日
                              臺灣高雄地方法院民事第五庭
~B法      官  吳為平
右為正本係照原本作成。
如不服本判決，應於送達後廿日內，向本院提出上訴狀並表明上訴理由，如於本
判決宣示後送達前提起上訴者，應於判決送達後十日內補提上訴理由書（須附繕本）。
中      華      民      國    九十      年      九      月      十四    日
~B法院書記官  陳昱良


司法院資訊處製作；財團法人民間司法改革基金會備份。
